【裁判字號】    98,審訴,1999
【裁判日期】    981111
【裁判案由】    搶奪等
【裁判全文】
臺灣高雄地方法院刑事判決            98年度審訴字第1999號
                                    98年度審易字第1619號
公  訴  人  臺灣高雄地方法院檢察署檢察官
被      告  丁○○
            己○○
上  一  人
選任辯護人  王仁聰律師
上列被告因搶奪等案件，經檢察官提起公訴（97年度偵字第3474
8 號、98年度偵字第5317號），及追加起訴（98年度偵字第1289
0 號），被告於準備程序中就被訴事實為有罪之陳述，經本院告
知簡式審判程序之旨，並聽取被告與公訴人之意見後，本院合議
庭裁定由受命法官獨任進行簡式審判程序，判決如下：
    主  文
丁○○共同犯刑法第三百二十一條第一項第一、二、三款之竊盜
罪，累犯，處有期徒刑玖月；又共同犯攜帶兇器竊盜罪，累犯，
處有期徒刑柒月；又共同犯搶奪罪，共參罪，均累犯，各處有期
徒刑玖月；又犯搶奪罪，累犯，處有期徒刑拾月。應執行有期徒
刑肆年貳月。
己○○共同犯刑法第三百二十一條第一項第一、二、三款之竊盜
罪，處有期徒刑陸月，如易科罰金，以新臺幣壹仟元折算壹日；
又共同犯攜帶兇器竊盜罪，處有期徒刑陸月，如易科罰金，以新
臺幣壹仟元折算壹日；又共同犯搶奪罪，共參罪，各處有期徒刑
陸月，如易科罰金，均以新臺幣壹仟元折算壹日。應執行有期徒
刑貳年貳月，如易科罰金，以新臺幣壹仟元折算壹日。
    事實及理由
一、犯罪事實：
    丁○○前因竊盜案件，經本院以93年度易字第1303號判處有
    期徒刑3 月確定，於民國94年1 月26日易科罰金執行完畢。
 (一) 丁○○與己○○於97年12月5 日凌晨4 時許，共同意圖為自
    己不法之所有，而基於竊盜之犯意聯絡，由己○○騎乘機車
    搭載丁○○至辛○○所開設、位於高雄市○鎮區○○街63號
    之「鐵馬工廠」腳踏車店，並由己○○負責在門外把風，丁○○則攜客觀上足以對人造成威脅之T 型扳手1 支，將該店
    鐵門上之玻璃敲破，伸手開門而於夜間進入辛○○平時居住
    之「鐵馬工廠」腳踏車店，竊取MINI牌、價值約新臺幣（下
    同）15000 元之紅色摺疊腳踏車1 輛，及辛○○自行組裝、
    價值約8 萬元之腳踏車1 輛，得手復將上開2 輛腳踏車分次
    搬運至丁○○住處藏放。
 (二) 丁○○與己○○另意圖為自己不法之所有，基於共同竊盜之
    犯意之聯絡，由己○○騎車搭載丁○○，於97年12月5 日上
    午5 時48分許，至高雄市○○○街176 號前，由丁○○持客
    觀上足以對人造成威脅之T 字型扳手，己○○在旁把風，竊
    取壬○○所使用之車牌號碼150-EBG 重機車，再由丁○○騎
    乘竊得之機車、己○○騎乘原來之機車離去現場。
 (三) 丁○○、己○○共同意圖為自己不法之所有，基於搶奪之犯
    意，於97年12月5 日上午6 時30分，在高雄市前金區○○○
    路59之1 號前，由己○○在附近掩護，丁○○則騎乘上開竊
    得之機車，趁戊○○不及防備之際，徒手搶奪戊○○背於左
    肩之金色皮包1 個（皮包價值1000元，內有健保卡、富邦銀
    行信用卡、合約書、Nokia 牌搭配0000000000門號使用之行
    動電話1 具及易利信牌搭配0000000000門號使用之行動電話
    1 具、現金約1000元、當票1 張等物品）後離去。
 (四) 丁○○、己○○復共同意圖為自己不法之所有，基於搶奪之
    犯意聯絡，於97年12月5 日上午6 時55分，在高雄市○○○
    路與同盟三路路口，見有甲○○持遙控器欲開啟其自小客車
    車門，即由己○○在附近掩護，丁○○則騎乘竊得之機車沿
    中華橫路由東向西行駛，而趁甲○○不及防備之際，徒手搶
    奪甲○○背在右肩上之黑色筆記型電腦用公事包1 個（內有
    汽車駕照、行照、健保卡、中國信託及花旗銀行信用卡各1
    張、USB 隨身碟3 個、摩托羅拉手機電池1 個、現金1000元
    等物）得手，丁○○於搶奪之際，不慎與甲○○皆跌倒在地
    ，丁○○先前搶得為戊○○所有之Nokia 牌行動電話1 具亦
    因此掉落現場，甲○○則受有上唇受傷、右手手臂瘀血、左
    手掌及左腳輕微擦傷之傷害（傷害部分未據告訴）。丁○○
    得手後，即與己○○各自騎乘機車離去。
 (五) 丁○○復意圖為自己不法之所有，基於搶奪之犯意，於97年
    12月5 日上午7 時25分在高雄市○○○路258 號前之人行道
    上，趁乙○○不及防備之際，搶奪乙○○之皮包1 個（內有
    現金約4 萬元、信用卡、臺灣銀行提款卡1 張、身分證、服
    務證、健保卡及LG牌行動電話1 具），得手後騎乘機車離去
    。
 (六) 丁○○復與己○○共同意圖為自己不法之所有，基於搶奪之
    犯意聯絡，於97年12月5 日上午8 時許，在高雄市○○路24
    巷巷口附近，由己○○在附近掩護，丁○○則趁丙○○剛進
    入該小客車尚未發動引擎而不及防備之際，打開副駕駛座車
    門搶奪丙○○放在副駕駛座之皮包（內有身分證、信用卡、
    現金約3000元、Nokia 牌行動電話2 具【分別為0000000000
    、0000000000門號所使用】等物品），得手後騎乘機車離去
    。
二、證據：
    上開犯罪事實，有下列證據足資證明：
  1.證人即被害人辛○○、證人郭柏賢之證述、扣案Mini牌紅色
    折疊腳踏車1 部。
  2.證人壬○○之證述、高雄市○○○街之監視器翻拍畫面6 張
    、現場照片2 張。
  3.證人戊○○之證述、扣押物品目錄表1 紙、贓物認領保管單
    2 張、現場照片4 張。
  4.證人甲○○之證述、現場照片2 張。
  5.證人乙○○之證述、現場照片2 張。
  6.證人丙○○之證述、現場照片2 張。
  7.被告2人之自白。
三、論罪：
 (一) 按刑法第321 條第1 項第1 款所謂「有人居住」之要件，以
    行竊之時通常為人所居住，即足以當之（最高法院47年台上
    字第859 號判例意旨參照），而稱夜間者，為日出前，日沒
    後；又刑法第321 條第1 項第2 款所謂「毀」係指毀損，稱
    「越」則指踰越或超越，祇要踰越或超越門扇之行為使該門
    扇喪失防閑作用，即該當於前揭規定之要件；再按刑法第32
    1 條第1 項第3 款之攜帶兇器竊盜罪，係以行為人攜帶兇器
    竊盜為其加重條件，此所謂兇器，其種類並無限制，凡客觀
    上足對人之生命、身體、安全構成威脅，具有危險性之兇器
    均屬之，且祇須行竊時攜帶此種具有危險性之兇器為已足，
    並不以攜帶之初有行兇之意圖為必要（最高法院79年台上字
    第5253號判例意旨參照）。
 (二) 查被告丁○○、己○○為本件犯罪事實(一)、(二)之竊盜犯行時
    所持用之T 型扳手1 支，係金屬材質，質地堅硬，上開工具
    對人之生命、身體均具有相當程度之危險性，足供兇器使用
    ，應屬兇器無訛；而被告丁○○、己○○為犯罪事實(一)之犯
    行，係在97年12月5 日日出前之凌晨4 時許，其犯罪之地點
    平時為辛○○所居住，被告2 人係破壞該處大門上之玻璃後
    開門入內行竊，故其應係毀越門扇後，於夜間侵入有人居住
    之建築物為之。
 (三) 核被告2 人就犯罪事實(一)所為，係犯刑法第321 條第1 項第
    1 款、第2 款、第3 款攜帶兇器毀越門扇夜間侵入有人居住
    建築物竊盜罪，就犯罪事實(二)所為，係犯刑法第321 條第1
    項第3 款攜帶兇器竊盜罪，彼等就犯罪事實(三)、(四)、(六)所為
    ，係犯刑法第325 條第1 項搶奪罪，被告丁○○就犯罪事實
    (五)部分，則另犯刑法第325 條第1 項搶奪罪。
 (四) 被告2 人就上開犯罪事實(一)、(二)、(三)、(四)、(六)之犯罪，有犯
    意之聯絡及行為之分擔，應論以共同正犯。
 (五) 被告丁○○有前開受有期徒刑執行完畢之情形，有臺灣高等
    法院被告前案紀錄表在卷可佐，其於徒刑執行完畢5 年之內
    故意再犯本件有期徒刑以上之罪，均為累犯，應依法加重其
    刑。
 (六) 被告丁○○所犯上開6 罪，及被告己○○所犯上開5 罪，犯
    意各別，行為互殊，應予分論併罰。
四、科刑：
    爰審酌被告2 人均值青年，有謀生能力，竟不思以正途取財
    ，竟於97年12月5 日間密集為上開犯行，其搶奪之行為除侵
    害被害人財產法益外，亦可能於行搶之際造成被害人身體之
    傷害，而被告侵入有人居住之建築物竊盜，影響被害人之居
    住安寧，被告丁○○所為犯罪事實(五)之地點，係在高雄市政
    府警察局旁，足見被告丁○○為遂其犯罪目的，一般足以產
    生規範效果之事物均已無從約束其行為，其行為及價值觀均
    有亟待矯正之處，被告己○○初否認犯行，於本院審理時方
    坦承犯罪，另考量被告丁○○坦承犯罪並患有憂鬱症，且有
    性格異常（本院卷第36頁），被告2 人各次犯罪所得之金額
    並非甚鉅，被告己○○已與被害人辛○○、壬○○、戊○○
    、甲○○達成和解（本院卷第58至61頁），且並非實際下手
    偷竊或搶奪之人，非居於主導犯罪地位等一切情狀，並斟酌
    檢察官與辯護人之意見，分別量處如主文所示之刑及定應執
    行刑，另參酌司法院大法官會議釋字第662 號解釋意旨，就
    被告己○○所處之刑暨所定應執行刑諭知易科罰金之折算標
    準。至於辯護人請求就被告己○○部分諭知緩刑乙節，本院
    認為以被告己○○犯罪之情節及其犯罪之初否認犯罪之態度
    （本院卷第30頁），難認被告己○○已無再犯之虞，其受宣
    告之刑仍有執行之必要，故並未予緩刑之諭知，附此敘明。
據上論斷，應依刑事訴訟法第273 條之1 第1 項、第284 條之1
、第299 條第1 項前段，刑法第321 條第1 項第1 款、第2 款、
第3 款、第325 條第1 項、第28條、第47條第1 項、第41條第1
項前段、第51條第5 款，判決如主文。
本案經檢察官庚○○到庭執行職務。
中    華    民    國    98    年    11    月    11    日
                  刑事第十庭    法  官  蔡書瑜
以上正本證明與原本無異。
如不服本判決應於收受送達後10日內向本院提出上訴書狀，並應
敘述具體理由；如未敘述上訴理由者，應於上訴期間屆滿後20日
內向本院補提理由書（均須按他造當事人之人數附繕本）「切勿
逕送上級法院」。
中    華    民    國    98    年    11    月    11    日
                                書記官  楊明月
附錄：論罪法條
中華民國刑法第321條第1項
犯竊盜罪而有左列情形之一者，處 6 月以上、 5 年以下有期徒
刑：
一、於夜間侵入住宅或有人居住之建築物、船艦或隱匿其內而犯
    之者。
二、毀越門扇、牆垣或其他安全設備而犯之者。
三、攜帶兇器而犯之者。
四、結夥三人以上而犯之者。
五、乘火災、水災或其他災害之際而犯之者。
六、在車站或埠頭而犯之者。
前項之未遂犯罰之。
中華民國刑法第325條第1項
意圖為自己或第三人不法之所有，而搶奪他人之動產者，處6 月
以上5 年以下有期徒刑。


司法院資訊處製作；財團法人民間司法改革基金會備份。
